臺灣新北地方法院民事判決
110年度小上字第182號
上  訴  人  廖梨米  

被  上訴人  昇之陽社區管理委員會

法定代理人  林文宗  
上列當事人間請求給付管理費事件，上訴人對於民國110年9月28
日本院板橋簡易庭110年度板小字第1590號小額訴訟程序第一審
判決提起上訴，本院判決如下：
    主  文
上訴駁回。
第二審訴訟費用新臺幣壹仟伍佰元由上訴人負擔。
    理  由
一、按對於小額程序第一審裁判之上訴或抗告，非以其違背法令
    為理由，不得為之，民事訴訟法第436條之24第2項定有明文
    。又民事訴訟法第436條之32第2項規定僅準用第468條及第4
    69條第1款至第5款規定，故小額事件之上訴程序，不得以民
    事訴訟法第469條第6款之判決不備理由或理由矛盾為理由，
    指摘原判決為違背法令。是於小額事件中所謂違背法令，並
    不包含認定事實錯誤、取捨證據不當或就當事人提出之事實
    或證據疏於調查或漏未斟酌之判決不備理由情形。是當事人
    以小額程序之第一審判決違背法令為理由提起上訴時，就原
    判決如何不適用法規或適用法規不當，其上訴狀或理由書應
    有具體之指摘，並揭示該法規之條項或其內容，若係成文法
    以外之法則，應揭示該法則之旨趣，倘為司法院解釋或最高
    法院之決議，則應揭示該判解之字號或其內容；如以原審判
    決違背經驗法則、證據法則為理由，提起上訴者，其上訴狀
    或理由狀亦應有具體之指摘，並揭示該經驗法則、證據法則
    之內容；如依民事訴訟法第469條第1款至第5款所列各款事
    由提起上訴者，其上訴狀或理由書應揭示合於該條款之事實
    ，若小額程序上訴人之上訴狀或理由書未依上述方法表明者
    ，自難認已對原判決之違背法令有具體之指摘，其上訴即不
    合法（最高法院71年台上字第314號判決意旨參照）。次按
    取捨證據、認定事實本係事實審法院之職權，原判決苟依卷
    證資料，斟酌全辯論意旨，按論理及經驗法則而為證據之取
    捨並為說明，其認定於形式上並未違背法令，原即不許上訴
    人指摘原判決認定不當而以之為上訴理由（最高法院28年上
    字第1515號判決要旨可參）。
二、上訴意旨略以：昇之陽社區（下稱系爭社區）之社區規約（
    下稱系爭規約）並未考量「具獨立出口商家」之管理費，故
    系爭規約對於具有獨立出入口之商家管理費收取規則不公，
    經伊寄發存證信函及申請新北市政府工務局調解，被上訴人
    均未為任何處置，伊僅得以暫停繳納管理費為保全手段，並
    請求依民法第227條之2規定變更，以維公允。原審依系爭規
    約為伊敗訴之判決，未審酌管理費之給付不符合民法第72條
    、第73條、第74條之規定，而系爭規約既違反民法第73條規
    定，而屬無效，無須伊另起訴撤銷。而依民法第799條之1第
    1項及公寓大廈管理條例第10條第2項均載明規約得就修繕、
    管理費用為另行約定，被上訴人自應承上開規定意旨減免系
    爭社區中具獨立出入口之商家管理費，排除渠等就「未共用
    部分」之修繕費用，此亦為被上訴人應盡之職責，而伊因不
    懂法律，故依系爭社區民國108年6月22日區分所有權人會議
    決議繳納管理費至109年1月，發覺被上訴人無意修改規約，
    始停止繳納管理費，被上訴人於108年至110年間未依法作為
    ，僅強硬要求伊負擔管理費用，導致伊權益受損。原審以昇
    之陽社區之規約尚未依民法第56條第1項撤銷，仍有效存在
    ，伊不得拒絕給付管理費，適用法條有誤，應適用民法第79
    9條之1第3項，然因被上訴人未提出修正規約，故上訴人無
    從依第799條之1第3項規定訴請撤銷，且系爭社區區分所有
    權人會議管理費事宜之決議與商家管理費無關，亦無需聲請
    法院判決撤銷等語，並聲明廢棄原判決。
三、本件依民事訴訟法第436條之29條第2款規定，不經言詞辯論
    而為判決，故無被上訴人提出之書狀或陳述。
四、本件上訴人提起上訴，既已指摘原審判決適用民法第56條第
    1項有誤及未適用民法第72條、第73條、第74條之違背法令
    之情形，依形式上審核，應認已符合民事訴訟法第436條之2
    4第2項之規定，揆之前揭說明，其上訴具備合法要件，合先
    敘明。
五、得心證之理由：
　㈠本件被上訴人主張上訴人為系爭社區區分所有權人，自109年
    2月至9月間未依系爭規約約定給付管理費，欠繳管理費已達
    2萬4,808元，依系爭規約第18條第4款規定請求上訴人如數
    給付本金及利息，經原審以被上訴人所提出存證信函、區分
    所有權人會議紀錄、建物登記第一類謄本，且上訴人對於其
    未繳納管理費一事並不爭執（僅爭執系爭規約規定為無效或
    得撤銷），就上訴人主張被上訴人未依法定方式修改系爭規
    約，既未依民法第56條規定訴請撤銷，系爭規約仍屬有效，
    自應依系爭規約規定給付被上訴人2萬4,808元及自110年1月
    23日起至清償日止，按年息10％計算之利息，形式上於證據
    取捨、事實認定，均無不當，亦無違反證據法則、論理法則
    之處；上訴人雖主張其於系爭社區之商店有獨立出入口，被
    上訴人應考量上述情事調整管理費，然被上訴人遲未調整，
    其得自行暫停繳納管理費，且系爭社區管理費事宜之決議與
    其無涉，其無須訴請撤銷云云，無非以其個人主觀意見，對
    原審認定事實續行爭執，難認係上訴之適法理由。
　㈡按公寓大廈管理條例就區分所有權人會議之召集程序或決議
    方法，有違反法令或章程之決議效力為何？固未規定，惟參
    諸召集公寓大廈區分所有權人會議之人，多非法律專家，對
    召集程序或決議方法是否合於法令或章程，未必熟悉，如認
    召集程序或決議方法一有違反法令或章程之情事，即概認為
    無效，徒增糾紛，對於公寓大廈之區分所有權人未必有利，
    當非立法本意，此應屬法律漏洞，須類推適用其他規定填補
    之。民法第56條第1項規定：「總會之召集程序或決議方法
    ，違反法令或章程時，社員得於決議後三個月內請求法院撤
    銷其決議，但出席社員，對於召集程序或決議方法，未當場
    表示異議者不在此限」，此賦予當場表示異議之社員向法院
    提起撤銷訴訟之訴權，已充分平衡決議之安定性與社員異議
    之權利，而觀諸區分所有權人會議之性質與民法社團均屬人
    的結合，有其相似性，在民主精神與法人自治之基礎下，自
    應類推適用民法前開關於社團總會決議之規定，僅得由未喪
    失異議權之區分所有權人於決議後三個月內訴請法院撤銷（
    臺灣高等法院暨所屬法院92年法律座談會民事類提案第1 號
    審查意見參照）。是公寓大廈區分所有權人會議之召集程序
    或決議方法若未合於法律或章程之效果，雖無明文規定，然
    依公寓大廈管理條例第1條第2項之規定，得適用其他法律規
    定，自得適用性質相近民法第56條規定，是原審以上訴人未
    依民法第56條第1項撤銷決議為由，認上訴人仍應依系爭規
    約給付管理費，並無適用法規錯誤之情事，上訴人該部分主
    張委無足採。
　㈢另按民法第72條所謂法律行為有背於公共秩序或善良風俗者
    無效，乃指法律行為本身違反國家社會一般利益及道德觀念
    而言。而法律行為是否違反公序良俗，則應就法律行為之內
    容，附隨情況，以及當事人之動機、目的及其他相關因素綜
    合判斷之（最高法院83年度台上字第1530號判決參照）。又
    法院依民法第74條第1項規定撤銷法律行為或減輕給付，須
    行為人有利用他人之急迫、輕率、或無經驗，而為法律行為
    之主觀情事，始得因利害關係人之聲請為之；民法第74條第
    1項所規定之撤銷權，須以訴之形式向法院請求為撤銷其行
    為之形成判決，始能發生撤銷之效果，倘僅於給付之訴訴訟
    中主張行使此項撤銷權，以之為攻擊防禦方法，自不生撤銷
    之效力，其法律行為仍不因此而失其效力（最高法院87年度
    台上字第2810號裁定、86年度台上字第2521號裁定參照）。
    上訴人主張原審未斟酌系爭規約有違民法第72條、第74條之
    規定，然公寓大廈之共用部分之修繕、管理、維護費用由公
    共基金支付或由區分所有權人按共有之應有部分比例分擔，
    此為公寓大廈管理條例第10條所明定，是被上訴人要求上訴
    人給付管理費，形式上合於公寓大廈管理條例之規定，難認
    有何違反公共秩序及善良風俗，更無從認定係趁上訴人急迫
    輕率無經驗所為，至上訴人主張原審未審酌系爭規約違反民
    法第73條之規定，然觀上訴人所主張，無非為系爭規約未就
    「具獨立出入口」之商家另行約定管理費，與民法第73條規
    定無涉，其主張自不足採，其主張原審具未適用民法第72條
    、第73條、第74條規定之違法，自有誤會。
六、綜上所述，原審判決難認有何違背法令之情事；原審判決命
    上訴人應給付被上訴人2萬4,808元，及自110年1月23日起至
    清償日止，按年息10％計算之利息，核無違誤，上訴意旨所
    執前詞指摘原判決不當，求予廢棄改判，並無理由。爰依民
    事訴訟法第436條之29第2款規定，不經言詞辯論，逕以判決
    駁回之。
七、本件依民事訴訟法第436條之32第1項準用同法第436條之19
    規定，小額訴訟程序之第二審法院為訴訟費用之裁判時，應
    確定其訴訟費用額。查本件第二審訴訟費用額確定為1,500
    元，爰諭知如主文第2項所示。
八、據上論結，本件上訴為無理由，依民事訴訟法第436條之32
    第1項、第2項、第436條之29第2款、第449條第1項、第436
    條之19第1項、第78條，判決如主文。
中　　華　　民　　國　　111 　年　　1 　　月　　28　　日
                  民事第五庭  審判長法  官  高文淵

                                    法  官  連士綱 

                                    法  官  王  廷
以上正本係照原本作成。
本判決不得上訴。 
中　　華　　民　　國　　111 　年　　1 　　月　　28　　日
                                    書記官  張雅筑